【裁判字號】    95,訴,4297
【裁判日期】    951222
【裁判案由】    國家賠償
【裁判全文】
臺北高等行政法院裁定
                                     95年度訴字第04297號
原      告  甲○○
被      告  乙○○
被      告  丙○○
被      告  黃冠運
上列當事人間因國家賠償事件，原告提起行政訴訟。本院裁定如
下：
    主  文
原告之訴駁回。
訴訟費用由原告負擔。
    理  由
一、按公法上之爭議，除法律別有規定外，得依本法提起行政訴
    訟；訴訟事件不屬行政法院之權限者，行政法院應以裁定駁
    回之，行政訴訟法第2 條、第107 條第1 項第1 款各定有明
    文。次按「國家賠償，除依本法規定外，適用民法規定。」
    、「損害賠償之訴，除依本法規定外，適用民事訴訟法之規
    定。」亦為國家賠償法第5 條及第12條所明定。是依國家賠
    償法對國家賠償所生公法上爭議，除於提起行政訴訟合併請
    求（即行政訴訟法第7 條之合併請求）外，應循民事訴訟程
    序救濟。又參照原告起訴狀理由欄載為該院公務員「黃冠運
    」濫用職權，並檢附臺灣花蓮地方法院檢察署檢察官聲請簡
    易處刑書（92年度偵字第1782號），落款欄為檢察官「黃冠
    運」，足知原告起訴狀被告欄「黃財軍」應係「黃冠運」之
    誤繕，均先予敘明。
二、原告起訴意旨略以：被告黃冠運濫用職權，以律師法第48條
    修正理由及司法院30年院2204號等為參照依據，以不法理由
    勾結他人羅織原告未俱律師資格而非法執行律師業務之詐欺
    罪名。惟依民事訴訟法第68及69條規定，除律師外當事人亦
    可另尋受任人或輔佐人，各司法機關亦提供委任狀格式供民
    眾參考，法律上亦允許受任，故原告從未詐欺，但公務機關
    卻挾怨報復，濫用司法囚禁原告90天錢財，被告乙○○及丙
    ○○身為花蓮地檢署之法定代理人亦未依法懲處及監督怠職
    之所屬公務員，已違背憲法第15條及第16條所規定之財產權
    及訴訟權，故主張依憲法第24條請求國家賠償新台幣39億元
    。
三、查人民固有訴訟之權利，然有關訴訟之提起與進行，須依法
    律規定為之，本件原告請求國家賠償，自須依據國家賠償法
    相關之法律規定訴請損害賠償，依首開規定與說明，依國家
    賠償法對國家賠償所生公法上爭議，除於提起行政訴訟，依
    行政訴訟法第7 條之合併請求外，僅得循民事訴訟程序救濟
    ，不得逕自提起行政訴訟。本件揆諸首揭說明，係屬普通法
    院管轄之事件，非屬行政法院審判權之範圍。是原告提起本
    件行政訴訟，難謂合法，應予駁回。至原告實體上之主張，
    已無審究之必要，併此敘明。
四、依行政訴訟法第107 條第1 項第1 款、第104 條，民事訴訟
    法第95條、第78條，裁定如主文。
中    華    民    國    95    年    12    月    22    日
                    第六庭審判長法  官  吳  慧  娟
                                法  官  許  瑞  助
                                法  官  陳  鴻  斌
上為正本係照原本作成。
如不服本裁定，應於送達後10日內向本院提出抗告狀（須按他造
人數附繕本）。
中    華    民    國    95    年    12    月   28     日
                                書記官  陳  清  容


司法院資訊處製作；財團法人民間司法改革基金會備份。
